【裁判字號】    99,交上易,276
【裁判日期】    991111
【裁判案由】    過失傷害
【裁判全文】
臺灣高等法院刑事判決               99年度交上易字第276號
上  訴  人
即  被  告  乙○○
選任辯護人  謝智潔律師
上列上訴人因過失傷害案件，不服臺灣臺北地方法院99年度交易
字第238號，中華民國99年7月30日第一審判決（起訴案號：臺灣
臺北地方法院檢察署99年度偵字第4040號），提起上訴，本院判
決如下：
    主  文
上訴駁回。
乙○○緩刑貳年。
    事  實
一、乙○○係營業計程車駕駛，考領有職業大客車駕駛執照，平
    日以駕駛車牌號碼753-ES號營業用小客車載送乘客為業，為
    從事駕駛業務之人，於民國98年6月18日下午5時45分許，駕
    駛上揭營業用小客車，沿臺北市大同區○○○路由東往西方
    向行駛，途經民族西路127號旁巷口前，本應注意車前狀況
    及兩車併行之間隔，並隨時採取必要之安全措施，並作隨時
    煞、停車之準備，以避免發生危險事故，而當時天氣晴、暮
    光、柏油路面平坦、乾燥無障礙或其他缺陷、視距良好等情
    形，且依其智識、能力，又無不能注意之情事，詎乙○○竟
    疏於注意兩車併行之間隔狀況，並貿然超越同向在前方由甲
    ○○騎乘車牌號碼CZG-032號機車，以自該機車後斜方向超
    車，並由機車左方競駛而行駛在上開機車左方併排，惟其超
    車未保持兩車併行間隔，造成該營業用小客車右前車門不慎
    擦撞甲○○左手臂、左小腿，致甲○○受有左前臂、左小腿
    挫傷之傷害後，該車旋即靠右停車讓車內旅客下車，斯時，
    機車騎士甲○○見狀乃前往攔停理論，適有巡邏員警路過發
    現即時處理，始悉上情。
二、案經甲○○訴由臺灣臺北地方法院檢察署檢察官偵查起訴。
    理  由
壹、程序部分
一、本院援引之下列證據資料（包含供述證據、文書證據等），
    並無證據證明係公務員違背法定程序所取得。公訴人、被告
    燦然於本院迄至言詞辯論終結均同意作為證據使用，又經本
    院審認結果，尚無顯有不可信之情況與不得作為證據之情形
    ，本院審酌上開證據資料製作時之情況，尚無違法不當及證
    明力明顯過低之瑕疵，認為以之作為證據應屬適當，是依刑
    事訴訟法第159條之5規定，認俱有證據能力，合先敘明。
貳、實體部分
一、訊據被告乙○○於本院審理時對於上揭事實坦承不諱，並經
    告訴人甲○○指訴綦詳，且有臺北市政府警察局大同分局交
    通分隊道路交通事故補充資料表、交通事故談話紀錄表、道
    路交通事故現場圖、道路交通事故調查報告表（一）、（二
    ）、臺北市○○○○○道路交通事故照片黏貼紀錄表、交通
    事故初步分析研判表、交通事故肇事人自首情形紀錄表、車
    損照片及告訴人前往台北市立聯合醫院中興院區就醫之診斷
    證明書等在卷可稽（見臺灣臺北地方法院檢察署98年度他字
    第8255號卷第15至26、37至40頁），堪信告訴人確因被告之
    上開駕駛計程車業務過失致肇事成傷。又本件經送臺北市車
    輛行車事故鑑定委員會鑑定結果：「事故前雙方車輛均行駛
    第2車道，而事故當時乙○○駕駛計程車有往右靠之操作，
    且乙○○駕駛計程車往右靠行前因疏於注意右側駛來陳瑞振
    騎乘之普通重型機車行車動態，似造成未能與該機車保持適
    當之行車安全間隔，至其車右側車身與該機車左手把相撞及
    」，有上開鑑定委員99年1月8日鑑定意見書在卷足憑（見臺
    灣臺北地方法院檢察署99年度偵字第4040號卷第4頁），亦
    同此認定。按汽車行駛時，駕駛人應注意車前狀況及兩車併
    行之間隔，並隨時採取必要之安全措施，道路交通安全規則
    第94條第3項定有明文，是本件被告乙○○領有合格之職業
    大客車駕駛執照，此有被告乙○○駕駛執照影本附卷可憑（
    見本院卷第43頁），對於上開應行注意之情形，自不得諉為
    不知，且依前開道路交通事故調查報告表之記載，案發時為
    暮間自然光線良好、天候晴，且路面乾燥、無缺陷、無障礙
    物、視距良好，依被告之智識、能力，並無不能注意之情事
    ，被告竟疏未注意及此，而未遵守上開道路交通規定在兩車
    併行時，竟未保持安全間距，致不慎擦撞告訴人致發生本件
    車禍，其有過失至明。再所謂相當因果關係，係指依經驗法
    則，綜合行為當時所存在之一切事實，為客觀之事後審查，
    認為在一般情形下，有此環境，有此行為之同一條件，均可
    發生同一之結果者，則該條件即為發生結果之相當條件，行
    為與結果即有相當之因果關係（最高法院86年度臺上字第
    7136號判決意旨參照）。經查，本件車禍被害人係由被告所
    駕駛之汽車不慎擦撞後致其受有傷害結果，而當時本件肇事
    路段為市區道路，不分晝夜均有車輛經過，是被告竟於兩車
    併行之際疏未注意而未保持安全間距，致告訴人因被告上開
    過失行為致生二車擦撞，是告訴人因被告上開過失，致告訴
    人受有傷害結果間，二者具有相當因果關係，應堪認定。
二、按刑法上所謂業務，係指個人基於其社會地位繼續反覆所執
    行之事務（最高法院71年度臺上字第1550號判例意旨參照）
    。又從事業務之人，就一定危險認識之能力較一般常人為高
    ，故課以較高之注意義務，換言之，客觀上，從事業務之人
    避免發生一定危險之期待可能性較常人為高，故其違反注意
    義務之可責性，自亦較重（最高法院89年度臺上字第5002號
    判決意旨參照）。查被告平日以駕駛上開小客車載送客人為
    業，是被告係職業計程車司機，為從事載客駕駛業務之人，
    核其所為，係犯刑法第284條第2項前段之業務過失傷害罪。
三、原審適用刑法第284條第2項、第41條第1項前段，刑法施行
    法第1條之1等規定，並審酌被告以駕駛為業，自應負有高度
    注意義務，竟仍未注意車前狀況，於兩車併行時殊未保持安
    全間距，貿然超車駕駛，致告訴人受有左前臂及左小腿挫傷
    ，犯後猶否認犯行，未與告訴人達成和解，亦無賠償被害人
    所受損害，惟念其素行尚佳（原審誤認被告無前科，惟被告
    於67年間曾有業務過失致死前科，然此應不影響原審就被告
    量刑之判斷，且本件檢察官亦未上訴，本院僅附此說明），
    於原審審理時曾表達願與告訴人和解，係因告訴人不願意而
    無法成立和解等一切情狀，量處被告有期徒刑3月，如易科
    罰金，以新臺幣（下同）1千元折算一日。經核其認事用法
    ，於法均無不合，被告上訴意旨以原審判決過重，指摘原判
    決不當；然本件過失責任業經本院詳述如前所述，另被告於
    原審審理時以其經濟狀況不佳無力負擔告訴人之損害賠償請
    求，致無法達成民事和解，然原審均已審酌前情而妥適量刑
    ，應予維持，尚難以此認原審未審酌及此而謂原審量刑不當
    ，是被告之上訴，核無理由，應予駁回。惟被告於本院審理
    時坦承上開業務過失傷害犯行，且與告訴人以2萬5千元達成
    民事和解，復於本院99年10月21日審理時當庭給付告訴人2
    萬元（約定其餘5千元於同年11月底給付完畢），有本院99
    年10月21日審判筆錄及和解筆錄在卷可憑，被告前於67年間
    因過失致死案件，經本院以69年度交上更一字第13號判處有
    期徒刑6月，於70年5月5日執行完畢，被告於5年內前從未曾
    受有期徒刑以上刑之宣告，有本院被告前案紀錄表1件附卷
    可稽，本院認被告經此次偵、審暨科刑教訓後，當知所警惕
    ，信無再犯之虞，本院因認對其宣告之刑以暫不執行為適當
    ，爰併予諭知緩刑2年，用啟自新。
據上論斷，應依刑事訴訟法第368條，刑法第74條第1項第2款，
判決如主文。
本案經檢察官林秀濤到庭執行職務。
中    華    民    國    99    年    11    月    11    日
                  刑事第十七庭  審判長法  官  王炳梁
                                      法  官  陳憲裕
                                      法  官  黃雅芬
以上正本證明與原本無異。
不得上訴。
                                      書記官  鄭雅云
中    華    民    國    99    年    11    月    11    日
附錄：本案論罪科刑法條全文
中華民國刑法第284條（過失傷害罪）
因過失傷害人者，處6月以下有期徒刑、拘役或500元以下罰金，
致重傷者，處1年以下有期徒刑、拘役或500元以下罰金。
從事業務之人，因業務上之過失傷害人者，處1 年以下有期徒刑
、拘役或1 千元以下罰金，致重傷者，處3 年以下有期徒刑、拘
役或2 千元以下罰金。

司法院資訊處製作；財團法人民間司法改革基金會備份。
